臺灣臺北地方法院刑事判決
110年度訴字第785號
公  訴  人  臺灣臺北地方檢察署檢察官
被      告  林懋德




選任辯護人  蔡孝謙律師
上列被告因家庭暴力罪之傷害案件，經檢察官提起聲請以簡易判
決處刑（110年度偵字第20669號），本院認不宜以簡易判決處刑
（110年度簡字第1478號），改依通常程序審理，本院判決如下
：
    主  文
林懋德犯傷害罪，處拘役參拾日，如易科罰金，以新臺幣壹仟元
折算壹日。
    事  實
一、林懋德與陳○○於民國109年7月間同居於新北市○○區○○○路0段
    00號12樓之3之居所（下稱Ａ○○路居所），2人間屬於家庭暴
    力防治法第3條第2款之家庭成員關係，林懋德於109年7月18
    日上午9時許在Ａ○○路居所內，與陳○○發生紛爭，林懋德竟為
    拿取陳○○之手機，基於傷害人身體之犯意，徒手拉扯陳○○，
    導致陳○○受有上嘴唇破皮、右手背瘀傷、右手臂瘀傷及擦傷
    等傷害。
二、案經陳○○訴由新北市政府警察局新店分局報告臺灣臺北地方
    檢察署檢察官偵查後聲請以簡易判決處刑。
    理  由
壹、證據能力部分：
一、供述證據部分：
  ㈠本件就證人即告訴人陳○○、證人即告訴人之女兒俞○○於警詢
    中之陳述為傳聞證據，並經被告林懋德及其辯護人爭執證據
    能力（見本院訴卷第218頁），且其等陳述於本案審理時並
    無特信性與必要性，是上開警詢陳述部份，均無證據能力。
  ㈡其餘本判決所引用之各該被告以外之人於審判外之陳述，業
    據被告及其辯護人均不爭執證據能力（見本院訴卷第217至2
    18頁），復於辯論終結前，被告及其辯護人亦未對該等證據
    之證據能力聲明異議，本院審酌前開陳述作成時之情況，並
    無違法取證之瑕疵，亦認以之作為證據為適當，是本案其餘
    被告以外之人於審判外之言詞或書面陳述等供述證據，依刑
    事訴訟法第159條之5規定，自均得為證據，
二、非供述證據部分：
    至卷內所存經本判決引用為證據之非供述證據部分，經核與
    本件待證事實均具有關聯性，且無證據證明係違反法定程序
    所取得，依刑事訴訟法第158條之4反面解釋，均有證據能力
    。
貳、認定犯罪事實所憑之證據及理由：　　
一、訊據被告固坦承與告訴人於109年7月間同居於Ａ○○路居所，
    並於109年7月18日上午有與告訴人發生紛爭，因而與告訴人
    間有肢體上之接觸，並有甩門一事，另告訴人於109年7月18
    日經驗傷而診斷有上開傷勢等事實，惟矢口否認有何傷害之
    犯行，辯稱：我當時只是要請告訴人把手機關掉，告訴人當
    時用雙手環抱護著手機，我出手去碰告訴人手機，途中自然
    地順著告訴人進房間，我力量較大一點將手機拿下來，但是
    我沒有傷害告訴人云云，辯護人則為其辯護以：告訴人係以
    被告入罪目的而為證述，可信度低，應有補強證據，雖另有
    證人即告訴人之子女俞○○、俞□□之證述，惟其等證述有所
    矛盾、不符常情之處，且與告訴人具利害關係，不可予以補
    強，是卷內證據不足證明被告有傷害之犯行等語。經查：
　㈠被告與告訴人於109年7月間同居於Ａ○○路居所，並於109年7月
    18日上午9時許，被告與告訴人有發生紛爭並有肢體上接觸
    ，另告訴人於109年7月18日經驗傷受有上開傷勢等事實，核
    與證人即告訴人之證述大致相符（見本院訴卷第99至111頁
    ），並有國泰綜合醫院受理家庭暴力事件驗傷診斷書、111
    年4月15日管歷字第2022000585號函附卷可稽（見他卷第6至
    7頁、本院訴卷第141至144頁），是此部分之事實，首堪認
    定。
　㈡被告於109年7月18日上午9時許與告訴人間之拉扯已造成告訴
    人受有上開傷勢，且被告具有傷害之故意：
　⒈證人即告訴人陳○○於本院111年3月22日審理時證稱：109年7
    月18日早上我要出門時，被告突然走到大門口，接著抓起我
    的手把我整個人往屋內丟，在客廳又搶走我的手機，並將我
    從客廳拖過餐廳，把我整個人丟進房間內關起來，不讓我出
    門，途中我有因為被告往屋內丟的動作撞傷好幾回，拉扯時
    撞到門造成嘴巴受傷，後來我趁機跑出來到捷運站，用公共
    電話打給女兒俞○○求救，後來我到與朋友相約的地方，再跟
    朋友借手機打給兒子俞□□求救，我兒子才帶我去驗傷、報
    警等語（見本院訴卷第99至105頁）。
　⒉證人即告訴人女兒俞○○於本院111年3月22日審理時證稱：109
    年7月18日我發現有很多通未顯示號碼的來電，我接起來後
    發現是我母親打來，我母親跟我說手機被被告搶走，並且被
    被告抓著往房內丟，被告對著我母親吼、威脅，我母親跟我
    說這些話的時候聲音是發抖、尖叫、哭泣，我跟我母親說趕
    緊報警，並聯絡我哥哥俞□□要帶我母親去驗傷等語（見本
    院訴卷第112至115頁）。
　⒊證人即告訴人兒子俞□□於本院111年5月24日審理時證稱：1
    09年7月18日發現我有10多通未接來電，包含我妹妹的號碼
    以及不知名號碼，後來我有接到我母親以她朋友的手機打來
    的電話，我母親跟我說她被被告打，後來逃出來，電話中她
    的情緒很恐慌、不安、哭泣，後來我趕緊想辦法與我母親碰
    面帶她去驗傷、報警，見到面時我看到我母親很恐慌在發抖
    ，之後我們在警察的陪同下，一同返回Ａ○○路居所，我母親
    當時的精神狀態是失魂落魄的等語（見本院訴卷第207至211
    頁）。
　⒋被告亦於本院審理時供稱：我與告訴人間有財務問題且協商
    許久，109年7月18日上午我問告訴人為何不還我30萬元借款
    時，告訴人打開手機想要打給我姐姐，我擔心因我跟告訴人
    的爭執，會影響我姐姐長期的資金資助，因此就嘗試去拿告
    訴人的手機關閉之，此時告訴人以雙手環抱、護著手機，我
    以右手面對面抓住手機，告訴人的手有抓到我的手，因為我
    的力量比較大一點，我就掙脫告訴人手將手機拿下來，我便
    往外走並帶上房門，告訴人因追上而撞到門而傷到嘴角等語
    （見本院訴卷第220至221頁）。
　⒌勾稽上開證詞，可見告訴人遭被告傷害後，旋即以公共電話
    及朋友手機聯絡其子女俞○○、俞□□，通話過程中有哭泣、
    聲音顫抖、恐慌不安等負面情緒，衡情告訴人乃於脫險之後
    立即使用他人手機、公共電話求救，案發當時情緒難以回復
    之反應，與一般家暴受害者之反應相當。再者，告訴人與被
    告爭執過程，告訴人係以雙手環抱、護著手機等節，業據被
    告上開供陳明確，則告訴人既已雙手環抱、護著手機，被告
    自然需使用較大力氣拉扯告訴人之手始能將手機取走，被告
    既認識於此，仍執意出力拉扯告訴人，可證被告確有傷害告
    訴人等情節。且證人即告訴人亦有提及嘴唇上之傷勢係因撞
    傷門而致，亦為被告上開供稱明確，是以，證人即告訴人之
    證述遭被告拉扯手臂、因撞到門而傷到嘴唇等情節，過程清
    楚詳盡，倘非親身經歷而印象深刻，實難於案發後時隔多日
    ，再於本院審理時為具體陳述，亦核與被告之供述客觀情節
    大致相符，另衡以證人俞○○、俞□□上開證述告訴人事發後
    之情緒反應等節可資補強，堪認被告有於109年7月18日與告
    訴人發生爭執，即基於搶奪手機之目的，因而拉扯告訴人，
    並貿然關門，導致告訴人受傷。
　⒍又查告訴人於109年7月18日案發當日下午，即在其子俞□□
    之陪同下至國泰綜合醫院驗傷，經醫師診斷後，認告訴人受
    有上開傷勢乙節，業經認定如前，參以上開證人即告訴人證
    詞、被告供述，告訴人所受之傷勢、部位，均與上開認定被
    告與告訴人間爭執過程所可能導致之傷勢無違，足見上開傷
    勢乃被告與告訴人發生爭執時，因被告拉扯告訴人以及貿然
    關門等行為所造成，至臻明確。
　㈢被告及其辯護人雖以前詞置辯，但均不可採：
　⒈被告雖辯稱其無傷害告訴人之意云云，惟查，被告於本院審
    理時供陳：告訴人以雙手環抱護著手機，我去碰該手機，告
    訴人因不想讓我拿走手機，就往後走入房間，此時手機上有
    告訴人與我的手在上，告訴人的手也有拉住我的手，但我力
    量比較大一點，我就掙脫告訴人的手拿下手機等語（見本院
    訴卷第220至221頁），足徵被告已有認識其力量較告訴人相
    對強大，且告訴人已經雙手護住手機，縱使僅是拉扯告訴人
    之手部搶奪物品，依然容易因其力量而致告訴人成傷，被告
    仍執意出力拉扯告訴人雙臂，益徵被告具有傷害告訴人故意
    甚明，是被告上開辯詞，並不可採。
　⒉至辯護人雖以前詞為被告辯護，但查，上開被告傷害犯行，
    除有證人即告訴人之指訴外，另有證人俞○○、俞□□之證述
    補強，更有被告之供述足資補強，告訴人所受上開傷勢，亦
    有國泰綜合醫院受理家庭暴力事件驗傷診斷書、111年4月15
    日管歷字第2022000585號函在卷可稽（見他卷第6至7頁、本
    院訴卷第141至144頁），已足認定本案被告傷害告訴人之犯
    行，至辯護人指稱證人俞□□之證述情節不符常情之處，均
    與本案認定被告犯罪事實無涉，從而，辯護人上開主張，亦
    不可採。
二、綜上所述，本案事證明確，被告所辯均屬臨訟卸責之詞，不
    足採信，其犯行洵堪認定，應予依法論科。
參、論罪科刑：
一、論罪部分：
　  核被告所為，係犯刑法第277條第1項之傷害罪。按家庭暴力
    者，謂家庭成員間實施身體或精神上不法侵害之行為；家庭
    暴力罪係指家庭成員間故意實施家庭暴力行為而成立其他法
    律所規定之犯罪，家庭暴力防治法第2條第1款、第2款分別
    定有明文。被告與告訴人於案發時同居於Ａ○○路居所，為同
    居關係，屬家庭暴力防治法第3條第2款之家庭成員，故被告
    上開傷害行為，亦屬家庭暴力防治法第2條第2款所規定之家
    庭暴力罪，惟因家庭暴力防治法之上開條文並無罰則規定，
    是以上開傷害犯行，仍僅論以刑法第277條第1項之傷害罪。
二、科刑部分：
　　爰以行為人之責任為基礎，審酌被告與告訴人間係長期同居
    關係，縱因相處、資金往來等問題與告訴人相處不和，有所
    爭執，仍應以理性態度處理、討論、協調，但是被告與告訴
    人爭吵之過程中，未能控制情緒，率以暴力相待，導致告訴
    人受有上開傷害，且始終未能坦承犯行，更未與告訴人達成
    和解，實屬不該，暨參以被告於本院審理時自陳之擔任保全
    工作、大學肄業等家庭經濟生活狀況（見本院訴卷第226至2
    27頁），並考量公訴人、告訴人、被告及辯護人之科刑意見
    後，量處如附表主文欄所示之刑，並諭知易科罰金之折算標
    準。
據上論斷，應依刑事訴訟法第452條、第299條第1項前段，判如
主文。
本案經檢察官邱耀德聲請簡易判決處刑，檢察官王巧玲到庭執行
職務。
中　　華　　民　　國　　111 　年　　6 　　月　　14　　日
　　　　　　　　　刑事第二庭  審判長法　官  林秋宜
                                    法　官　曾正龍
　　　　　　　　　　　　　　　      法　官　黃靖崴
以上正本證明與原本無異。如不服本判決應於收受送達後20日內
向本院提出上訴書狀。告訴人或被害人如對於本判決不服者，應
具備理由請求檢察官上訴，其上訴期間之計算係以檢察官收受判
決正本之日期為準。
                                    書記官  阮弘毅
中　　華　　民　　國　　111 　年　　6 　　月　　15　　日
附錄本案論罪科刑法條：
刑法第277條
傷害人之身體或健康者，處五年以下有期徒刑、拘役或五十萬元
以下罰金。
犯前項之罪，因而致人於死者，處無期徒刑或七年以上有期徒刑
；致重傷者，處三年以上十年以下有期徒刑。